---
title: "R Notebook"
output: html_notebook
editor_options: 
  chunk_output_type: inline
---
# Aykiri Gozlem Analizi

# Box-Plot ile Aykiri Gozlemlerin Yakalanmasi
## Aykiri Gozlem Indekslerinin Bulunmasi
## Iki Degiskende Kesisen Aykiri Gozlemler
## Iki Degiskendeki Tum Aykiri Gozlemler

m <- rnorm(100)
head(m, 20)
st <- boxplot.stats(m)
 
st  

#The outliers are defined in an out property of the st object. We'll find the indexes of those elements.

st$out

out_index <- which(m %in% st$out)
 
m[out_index]
out_index

#Finally, we'll plot m vector and highlight the outliers.
plot(m, type = "l", col = "blue")
points(x = out_index, y = m[out_index], pch = 19, col = "red")



```{r}
set.seed(54)
veri <- rnorm(100)
summary(veri)
veri <- c(veri, c(4,5,6))
boxplot(veri)
boxplot.stats(veri)$out
summary(veri)

which(veri %in% boxplot.stats(veri)$out)




set.seed(54)
x <- rnorm(100)
x <- c(x, c(4,5,6))
summary(x)

set.seed(455)
y <- rnorm(100)
y  <- c(y, c(4,5,6))

df <- data.frame(x, y)


a <- which(df$x %in% boxplot.stats(df$x)$out)
b <- which(df$y %in% boxplot.stats(df$y)$out)

```



# Aykiri Gozlem Problemini Cozmek

## Silmek
```{r}
set.seed(54)
x <- rnorm(100)
x <- c(x, c(4,5,6))

set.seed(455)
y <- rnorm(100)
y  <- c(y, c(4,5,6))

df <- data.frame(x, y)


ortak_tum <- union(a,b)

summary(df[-ortak_tum,])

```

## Aykiri Gozlemlerin Ortalama ile Doldurulmasi
```{r}
set.seed(54)
x <- rnorm(100)
x <- c(x, c(4,5,6))

set.seed(455)
y <- rnorm(100)
y  <- c(y, c(4,5,6))

df <- data.frame(x, y)

a <- which(df$x %in% boxplot.stats(df$x)$out)
b <- which(df$y %in% boxplot.stats(df$y)$out)

df[a, ]$x

df[a, ]$x <- mean(df$x)
summary(df$x)



```



## Aykiri Gozlemlerin Baskilanmasi
```{r}
set.seed(54)
x <- rnorm(100)
x <- c(x, c(4,5,6))

set.seed(455)
y <- rnorm(100)
y  <- c(y, c(4,5,6))

df <- data.frame(x, y)

a <- which(df$x %in% boxplot.stats(df$x)$out)
b <- which(df$y %in% boxplot.stats(df$y)$out)

df[a, ]$x <- fivenum(df$x)[4]

```



## Aykiri Gozlemlerin Tahminle Doldurulmasi
```{r}
set.seed(54)
x <- rnorm(100)
x <- c(x, c(4,5,6))

set.seed(455)
y <- rnorm(100)
y  <- c(y, c(4,5,6))

df <- data.frame(x, y)

a <- which(df$x %in% boxplot.stats(df$x)$out)
b <- which(df$y %in% boxplot.stats(df$y)$out)

ortak_tum <- union(a,b)

df[ortak_tum,]
df[a, ]$x <- NA
df[b, ]$y <- NA
summary(df)

df_all <- data.frame(df, rnorm(103), rnorm(103),rnorm(103))
install.packages("missForest")
library(missForest)
rf_data <- missForest(df_all)
rf<- rf_data$ximp
summary(rf)

```




# Cok Degiskenli Aykiri Gozlem Incelemesi

# Local Outlier Factor 

## Aykiri Gozlem Skorlarinin Hesaplanmasi

```{r}
install.packages("DMwR")
library(DMwR2)
iris
str(iris)
summary(iris)

df <- iris[ ,1:4]

aykiri_skor <- lofactor(df, k = 5)

plot(density(aykiri_skor))

```

## Aykiri Gozlem Indekslerine Erismek

```{r}

order(aykiri_skor, decreasing = T)[1:5]

```

## Aykiri Gozlem Degerlerine Erismek

```{r}

aykirilar <- order(aykiri_skor, decreasing = T)[1:5]
print(df[aykirilar,])


```




# Cok Degiskenli Veri Icerisinde Aykirilari Gorsellestirilmesi

```{r}
df <- iris[ ,1:4]
n <- nrow(df)
etiketler <- 1:n

aykirilar <- order(aykiri_skor, decreasing = T)[1:5]

etiketler[-aykirilar] <- "." 

biplot(prcomp(df), cex = 1, xlabs = etiketler)


```




# Kumeleme Yontemi Ile Aykiri Gozlem Analizi
## Aykiri Gozlemlere Erismek

```{r}
df <- iris[,1:4]

k_ort <- kmeans(df, centers = 3)
plot(df, col = k_ort$cluster)

k_ort$centers
k_ort$cluster

merkez_df <- k_ort$centers[k_ort$cluster,]
uzakliklar <- sqrt(rowSums(df, merkez_df)^2)

aykirilar <- order(uzakliklar, decreasing = T)[1:10]
print(df[aykirilar,])

```


Kaynaklar: 

Applied Predictive Modeling
Max Kuhn, Kjell Johnson

R for Data Science 
Hadley Wickham

Statistical Learning 
Trevor Hastie, Robert Tibshirani, Jerome Friedman

Yapay Ogrenme
Ethem Alpaydin

Data Mining Applications with R
Yanchang Zhao, Yonghua Cen

Sheldon Ross
Introductory Statistics

Sheldon Ross
A First Course in Probability

Machine Learning - Coursera
Andrew Ng

R Programming for Data Science
Roger D. Peng

Kavram Ve Algoritmalariyla Temel Veri Madenciligi
Gokhan Silahtaroglu

Data Veri Madenciligi - Veri Analizi
Haldun Akpinar

Cok Degiskenli Istatistiksel Yontemler
Reha ALPAR
