---
title: "R Notebook"
output: html_notebook
editor_options: 
  chunk_output_type: console
---

# Veri Seti

```{r}

df <- data.frame(
  V1 = c(1,3,6,NA,7,1,NA,9,15),
  V2 = c(7,NA,5,9,12,NA,NA,2,3),
  V3 = c(NA,12,5,6,3,7,2,NA,31)
)

```


# Sipsak Silme ve Doldurma 

```{r}
#silme
na.omit(df)

#doldurma
df$V1[is.na(df$V1)] <- mean(df$V1, na.rm = TRUE)
df

#apply ile tum sutunlari doldurmak
df <-sapply(df, function(x) ifelse(is.na(x), mean(x, na.rm = TRUE), x ))

df

```

# Eksik Veri Degerlendirme

## Eksikligin Sorgulanmasi, Konuma Erisme ve Saydirma

```{r}
#Tum veri 
is.na(df) #sorgulanma
which(is.na(df)) #konuma erisme
df
sum(is.na(df))


#Degisken bazinda 
is.na(df$V1)
which(is.na(df$V1))
df$V1
sum(is.na(df$V1))
colSums(is.na(df)) #her degisken icin

```

## Eksik ya da Tam Gozlemlere Erisme

```{r}

df <- data.frame(
  V1 = c(1,3,6,NA,7,1,NA,9,15),
  V2 = c(7,NA,5,9,12,NA,NA,2,3),
  V3 = c(NA,12,5,6,3,7,2,NA,99)
)


df

complete.cases(df)

df[complete.cases(df), ] #dolu olanlari dondu

df[!complete.cases(df), ] #en az bir tane eksik olanlari dondu

df[complete.cases(df), ]$V1 #degisken bazinda tam gozlemlere erismek




```


## Tanimli Eksik Degerlerin Doldurulmasi

```{r}
df$V3[df$V3 == 99] <- NA

df
```


# Eksik Verinin Yapisinin Incelenmesi

## Veri Seti

```{r}

install.packages("ISLR")
library(ISLR)    

df <- Hitters
str(df)
colSums(is.na(df))

#rastgele eksik gozlem ekleme
df[sample(1:nrow(df), 7), "Hits"] <- NA 
df[sample(1:nrow(df), 9), "Runs"] <- NA
df[sample(1:nrow(df), 5), "RBI"] <- NA

colSums(is.na(df))

df[, c("Salary", "Hits" ,"Runs", "RBI")]

#sadece dolu olanlar
df[complete.cases(df), ] 


#sadece eksik olanlar
df[!complete.cases(df), ] #en az bir tane eksik olanlari dondu



```

## Mice ile Yapi Incelemesi

```{r}
install.packages("mice")  
library(mice) 

md.pattern(df) 

md.pattern(df[, c("CAtBat","Years","Walks","Salary", "Hits" ,"Runs", "RBI") ])    

nrow(df[complete.cases(df), ] )


eksikler <- df[!complete.cases(df), ]
View(eksikler)

```

## VIM ile Yapi Incelemesi
```{r}
install.packages("VIM")
library(VIM)     

aggr_plot <- aggr(df, col=c('navyblue','red'), 
                  numbers = TRUE, 
                  sortVars = TRUE, 
                  labels = names(df), 
                  cex.axis=.7, 
                  gap=3, 
                  ylab=c("Eksik Degerlerin Oransal Gosterimi",
                         "Eksikligin Veri Seti Icindeki Yapisi"))


aggr_plot


```


# Silme Yontemleri 
```{r}
sapply(df, function(x)(sum(is.na(x))))
```


## Gozlem Silme
```{r}
df <- Hitters
df[sample(1:nrow(df), 7), "Hits"] <- NA 
df[sample(1:nrow(df), 9), "Runs"] <- NA
df[sample(1:nrow(df), 5), "RBI"] <- NA

str(df)
#EN AZ BIR EKSIK VARSA SILMEK
na.omit(df)
sapply(na.omit(df), function(x) (sum(is.na(x)))) 
str(df)



#BELIRLI BIR DEGISKENDEKI EKSIKLIKLERIN SILINMESI
df<-df[!is.na(df$Runs),]
df
#normal haline bakalim
sapply(df, function(x) (sum(is.na(x)))) 
sapply(df[!is.na(df$Runs),] , function(x) (sum(is.na(x)))) 



```

## Degisken Silme
```{r}

df <- Hitters
df[sample(1:nrow(df), 7), "Hits"] <- NA 
df[sample(1:nrow(df), 9), "Runs"] <- NA
df[sample(1:nrow(df), 5), "RBI"] <- NA

#DEGISKENLER ICIN TOPLAM EKSIK DEGER SAYISI
colSums(is.na(df)) #her degisken icin





#TEK TEK DEGISKEN SILME
df$Salary <- NULL
summary(df) 



# Basit Deger Atama Yontemleri 


#Veri seti
df <- Hitters
df[sample(1:nrow(df), 7), "Hits"] <- NA 
df[sample(1:nrow(df), 9), "Runs"] <- NA
df[sample(1:nrow(df), 5), "RBI"] <- NA


#Klasik Eksik Gozlem Doldurmak
summary(df$Hits)
df$Hits[is.na(df$Hits)] <- mean(df$Hits, na.rm = TRUE)
summary(df$Hits)


#Hmisc ile Eksik Gozlem Doldurmak
install.packages("Hmisc")
library(Hmisc) 


#MEAN ile Doldurma
summary(df$Salary)
df$Salary <- impute(df$Salary, mean)  
summary(df$Salary)

#Median ve Digerleri ile Doldurma
impute(df$Salary, median) #medyan
impute(df$Salary, mode) #mod
impute(df$Salary, 500) #özel değer


```


# Tahmine Dayali Deger Atama
## KNN ile Atama
```{r}
#Veri seti
df <- Hitters
df[sample(1:nrow(df), 7), "Hits"] <- NA 
df[sample(1:nrow(df), 9), "Runs"] <- NA
df[sample(1:nrow(df), 5), "RBI"] <- NA

install.packages("DMwR2")
library(DMwR2) #knn icin gerekli olan kutuphane

knn_data <- knnImputation(df, k = 5) 
anyNA(knn_data) #eksik değer olup olmadığının kontrolü

str(knn)
summary(knn)


```


## KNN Atamalari ile Gercek Degerlerin Karsilastirilmasi
```{r}
df <- Hitters
df[sample(1:nrow(df), 7), "Hits"] <- NA 
df[sample(1:nrow(df), 9), "Runs"] <- NA
df[sample(1:nrow(df), 5), "RBI"] <- NA

#EKSIKLERIN INDEKSLERINE ERISMEK

which(is.na(df))
which(is.na(df$Hits))

#Tum degiskenler icin indekslere erismek
sapply(df, function(x) which(is.na(x)))

l <- sapply(df, function(x) which(is.na(x)))
l
l <- l[c("Salary","Hits","Runs","RBI")]
l



#GERCEK VERIDE INDEKSLERIN GERCEK DEGERLERI
Hitters[c(l$Hits),]$Hits
Hitters[c(l$Runs),]$Runs
Hitters[c(l$RBI),]$RBI

#TAHMIN EDILEN DEGERLERE ERISMEK
knn_data <- knnImputation(df, k = 5) 

knn_data[c(l$Hits),]$Hits
knn_data[c(l$Runs),]$Runs
knn_data[c(l$RBI),]$RBI


#KARSILASTIRMA
mean(Hitters[c(l$Hits),]$Hits - knn_data[c(l$Hits),]$Hits)
summary(Hitters$Hits)

mean(Hitters[c(l$Runs),]$Runs - knn_data[c(l$Runs),]$Runs)
summary(Hitters$Runs)

mean(Hitters[c(l$RBI),]$RBI - knn_data[c(l$RBI),]$RBI)
summary(Hitters$Runs)

```



## Random Forests ile Atama
```{r}

#install.packages("missForest")
library(missForest)


df <- Hitters
df[sample(1:nrow(df), 7), "Hits"] <- NA 
df[sample(1:nrow(df), 9), "Runs"] <- NA
df[sample(1:nrow(df), 5), "RBI"] <- NA


rf_data <- missForest(df, ntree = 7)

str(rf_data)

```


## RF ile Gercek Degerleri Karsilatirma
```{r}
df <- Hitters
df[sample(1:nrow(df), 7), "Hits"] <- NA 
df[sample(1:nrow(df), 9), "Runs"] <- NA
df[sample(1:nrow(df), 5), "RBI"] <- NA

l <- sapply(df, function(x) which(is.na(x)))

l <- l[c("Salary","Hits","Runs","RBI")]



#GERCEK VERIDE INDEKSLERIN GERCEK DEGERLERI
Hitters[c(l$Hits),]$Hits
Hitters[c(l$Runs),]$Runs
Hitters[c(l$RBI),]$RBI

#TAHMIN EDILEN DEGERLERE ERISMEK
rf_data <- missForest(df, ntree = 10)

rf_data <- rf_data$ximp

rf_data[c(l$Hits),]$Hits
rf_data[c(l$Runs),]$Runs
rf_data[c(l$RBI),]$RBI
